【裁判字號】    98,訴,530
【裁判日期】    980630
【裁判案由】    違反毒品危害防制條例
【裁判全文】
臺灣嘉義地方法院刑事判決               98年度訴字第530號
公  訴  人  臺灣嘉義地方法院檢察署檢察官
被      告  甲○○
                    （現於臺灣嘉義監獄鹿草分監執行中）
上列被告因違反毒品危害防制條例案件，經檢察官提起公訴（98
年度毒偵字第887 號），被告於本院行準備程序時就被訴事實為
有罪之陳述，經本院合議庭裁定由受命法官改依簡式審判程序審
理，判決如下：
    主  文
甲○○施用第二級毒品，累犯，處有期徒刑陸月。又施用第一級
毒品，累犯，處有期徒刑柒月。應執行有期徒刑壹年。
    犯罪事實
一、甲○○前因施用毒品案件，經臺灣臺中地方法院裁定令入戒
    治處所施以強制戒治1 年，嗣因強制戒治滿3 月後，認無繼
    續戒治之必要，經該院以88年度毒聲字第7160號裁定停止戒
    治，所餘戒治期間付保護管束，而於民國88年12月28日停止
    其處分出監；嗣因其於保護管束期間內施用毒品，復經該院
    以89年度毒聲字第2431號裁定撤銷停止戒治，令入戒治處所
    施以強制戒治，於90年1 月8 日執行完畢；又於93年6 月3
    日9 時許為警採尿時回溯72小時及96小時內之某時，分別施
    用第一、二級毒品，經本院以93年度訴字第466 號判決應執
    行有期徒刑1 年6 月，再經臺灣高等法院臺南分院以94年度
    上訴字第236 號判決駁回上訴確定，經入監執行後，於96年
    2 月14日縮短刑期假釋出監，並付保護管束，96年5 月1 日
    假釋期滿未經撤銷，所餘刑期以已執行完畢論。詎甲○○仍
    不知悔改，基於施用第二級毒品之犯意，於98年4 月1 日凌
    晨零時許，在台南縣鹽水鎮之喜來登汽車旅館內，以將甲基
    安非他命置於玻璃球中燒烤後吸食煙霧之方式，施用甲基安
    非他命1 次；嗣另基於施用第一級毒品之犯意，於相同地點
    以針筒注射方式施用第一級毒品海洛因1 次。其後於同日9
    時40分許，員警於嘉義縣義竹鄉仁村里407 號之7 旁發現甲
    ○○形跡可疑予以盤查，甲○○於同日警詢中，在未經有偵
    查犯罪職權之公務員發覺前，主動供述前開施用海洛因犯行
    ，另因其為嘉義縣警察局布袋分局列管之毒品人口，員警於
    同日10時25分採集其尿液送驗，結果呈海洛因代謝物嗎啡及
    甲基安非他命陽性反應，而悉上情。
二、案經嘉義縣警察局布袋分局報請臺灣嘉義地方法院檢察署檢
    察官偵查起訴。
    理  由
一、本件被告所涉犯者為毒品危害防制條例第10條第1 項、第2
    項，均非死刑、無期徒刑、最輕本刑為3 年以上有期徒刑之
    罪或高等法院管轄第一審案件。本院行準備程序時，被告就
    被訴事實為有罪之陳述，經告知簡式審判程序之旨，並聽取
    檢察官及被告之意見後，本院爰依刑事訴訟法第273 條之1
    第1 項裁定由受命法官獨任進行簡式審判程序。故本件簡式
    審判程序之證據調查，依刑事訴訟法第273 條之2 之規定，
    不受同法第159 條第1 項、第161 條之2 、第161 條之3 、
    第163 條之1 及第164 條至第170 條規定之限制，合先敘明
    。
二、訊據被告對於上揭施用毒品之時間、地點、方式等，於警詢
    及本院審理中供承不諱（見警卷第2 頁，本院卷第31、38頁
    ），且警方於98年4 月1 日10時25分採集其尿液送驗，結果
    呈嗎啡及甲基安非他命陽性反應等情，有應受尿液採驗人尿
    液檢體採集送驗紀錄表（檢體編號為：NＺ00000000000）、
    長榮大學98年4 月21日確認報告各1 紙附卷可稽（見警卷第
    5 、6 頁），足認被告具任意性之自白與事實相符。
三、按施用第一、二級毒品為犯罪行為，毒品危害防制條例第10
    條定有處罰明文；故施用第一、二級毒品者，依前揭規定本
    應科以刑罰，惟基於刑事政策，對合於一定條件之施用者，
    則依同條例第20條、第23條之規定，施以觀察、勒戒及強制
    戒治之保安處分；又毒品危害防制條例於92年7 月9 日修正
    公布，自93年1 月9 日施行，其中第20條、第23條將施用毒
    品之刑事處遇程序，區分為「初犯」及「5 年內再犯」、「
    五年後再犯」，依其立法理由之說明：「初犯」，經觀察、
    勒戒或強制戒治後，應為不起訴處分或不付審理之裁定；經
    觀察、勒戒或強制戒治執行完畢釋放後，「5 年內再犯」者
    ，因其再犯率甚高，原實施之觀察、勒戒及強制戒治既已無
    法收其實效，爰依法追訴或裁定交付審理；至於經觀察、勒
    戒或強制戒治執行完畢釋放後，「5 年後再犯」者，前所實
    施之觀察、勒戒或強制戒治已足以遮斷其施用毒品之毒癮，
    為期自新及協助其斷除毒癮，仍適用「初犯」規定，先經觀
    察、勒戒或強制戒治之程序；從而依修正後之規定，僅限於
    「初犯」及「5 年後再犯」兩種情形，始應先經觀察、勒戒
    或強制戒治程序；倘被告於5 年內已再犯，經依法追訴處罰
    ，縱其第3 次（或第3 次以上）再度施用毒品之時間，在初
    犯經觀察、勒戒或強制戒治執行完畢釋放5 年以後，已不合
    於「5 年後再犯」之規定，且因已於「5 年內再犯」，顯見
    其再犯率甚高，原實施觀察、勒戒或強制戒治，已無法收其
    實效，即應依該條例第10條處罰（最高法院97年度第5 次刑
    事庭會議決議二參照）。查被告前因施用毒品案件，經法院
    裁定令入戒治處所施以強制戒治，於90年1 月8 日執行完畢
    ，嗣於93年6 月3 日為警採集尿液送驗而查獲其再犯施用第
    一、二級毒品罪，經法院判決應執行有期徒刑1 年6 月確定
    ，業如前述，並有本院93年度訴字第466 號判決書及臺灣高
    等法院被告前案紀錄表、刑案資料查註紀錄表在卷可佐，被
    告既已於前述強制戒治執行完畢後5 年內再犯施用毒品罪，
    並經依法追訴處罰，雖其本件再度施用毒品之時間，係在前
    述強制戒治執行完畢5 年以後，但揆諸前揭說明，即已不合
    於「5 年後再犯」之規定，自應依法追訴處罰甚明。從而，
    本件事證明確，被告犯行堪以認定，應予依法論科。
四、論罪科刑：
(一)查甲基安非他命、海洛因分別為毒品危害防制條例所定之第
    二級、第一級毒品，是核被告上開所為，係犯毒品危害防制
    條例第10條第2 項之施用第二級毒品罪，以及同條第1 項之
    施用第一級毒品罪；其為施用而持有甲基安非他命、海洛因
    之低度行為，應分別為施用之高度行為所吸收，均不另論罪
    。另被告前因施用毒品案件，經法院判決應執行有期徒刑1
    年6 月確定，於96年5 月1 日假釋付保護管束期滿，以已執
    行完畢論，業如前述，並有上揭前案紀錄表在卷可佐，其於
    受徒刑之執行完畢後，5 年以內故意再犯本件有期徒刑以上
    之2 罪，均應依刑法第47條第1 項之規定論以累犯，並加重
    其刑。又被告係在未經有偵查犯罪職權之公務員發覺前，於
    98年4 月1 日警詢中主動供述上開施用海洛因犯行，於被告
    主動供述前，員警並不知其有施用海洛因等情，有被告之警
    詢筆錄1 份（見警卷第1 至3 頁）以及本院98年6 月23日辦
    理刑事案件電話紀錄查詢表（見本院卷第21頁）附卷可憑，
    堪認被告係對於未經發覺之施用第一級毒品犯罪自首而接受
    裁判，爰就其所犯施用第一級毒品罪部分，依刑法第62條前
    段之規定減輕其刑，並先加重後減輕之。至其所犯施用第二
    級毒品罪部分，則係在其尿液經檢驗呈甲基安非他命陽性反
    應後，被告始於本院審理中坦承犯行，尚與自首之要件不符
    。又被告所犯上開2 罪，犯意各別，行為互殊，應予分論併
    罰。
(二)爰依被告之供述（見本院卷第39頁）及卷附其前案紀錄表、
    前案判決書等，審酌：被告為國中肄業之智識程度，有多次
    施用毒品之前案紀錄，前從事打撈蚵仔之臨時工工作，與母
    親、女兒共同生活之狀況，及其經觀察、勒戒及強制戒治，
    猶未能戒除毒癮，近年來已多次為警查獲施用第一、二級毒
    品，顯無悔悟之意，惟施用毒品係屬戕害自身健康行為，及
    其犯後坦承犯行，態度尚佳等一切情狀，就其所犯2 罪分別
    量處如主文所示之刑，並定其應執行之刑，以示懲儆。至公
    訴人雖求處被告應執行有期徒刑1 年2 月，惟本院審酌前述
    刑法第57條各款臚列情事後，認量處如主文所示之刑即可達
    罰當其罪之目的，附此敘明。
據上論斷，應依刑事訴訟法第273條之1第1項、第299條第1 項前
段，毒品危害防制條例第10條第1項、第2項，刑法第11條前段、
第47條第1項、第62條前段、第51條第5款，判決如主文。
本案經檢察官楊騏嘉到庭執行職務。
中    華    民    國    98    年    6    月    30     日
                  刑事第三庭  法  官  陳 蒨 儀
以上正本證明與原本無異。
如不服本判決應於收受判決後10日內向本院提出上訴書狀，並應
敘述具體理由；其未敘述上訴理由者，應於上訴期間屆滿後20日
內向本院補提理由書（均須按他造當事人之人數附繕本）「切勿
逕送上級法院」。
中    華    民    國    98    年    6     月    30    日
                              書記官  楊 國 色
附錄本判決論罪法條：
毒品危害防制條例第10條
施用第一級毒品者，處6月以上5年以下有期徒刑。
施用第二級毒品者，處3年以下有期徒刑。


司法院資訊處製作；財團法人民間司法改革基金會備份。
